【裁判字號】    88,上易,5725
【裁判日期】    890229
【裁判案由】    傷害
【裁判全文】
臺灣高等法院刑事判決                          八十八年度上易字第五七二五號
    上  訴  人
    即  被  告  甲○○
右上訴人因傷害案件，不服臺灣板橋地方法院八十八年度易字第三七五九號，中華民
國八十八年十一月二十四日第一審判決（起訴案號：臺灣板橋地方法院檢察署八十八
年度偵字第一七九二三號）提起上訴，本院判決如左：
    主  文
上訴駁回。
甲○○緩刑貳年。
    事  實
一、甲○○於民國八十八年一月二十九日晚間八時三十分許，在台北縣中和市○○街
    二十巷二五弄口，因戊○○、蘇朝胡及熊光輝等三人對吳德恩所駕駛之大貨車擋
    路不滿而共同毆打吳德恩，甲○○見狀上前勸阻，戊○○等三人即共同毆打甲○
    ○（以上三人所涉傷害案件，業經檢察官提起公訴，原審法院另案審理），甲○
    ○亦基於傷害之故意而手持安全帽毆打戊○○之頭部，致戊○○受有頭頂部外傷
    、面頰部外傷等之傷害。
二、案經告訴人戊○○訴由台北縣警察局中和分局報請臺灣板橋地方法院檢察署檢察
    官偵查起訴。
    理  由
一、訊據上訴人即被告甲○○矢口否認有於右揭時地毆打告訴人戊○○之犯行，辯稱
    ：伊係遭告訴人戊○○等三人毆打，伊才拿安全帽自衛，並未毆打告訴人云云。
二、經查：右揭事實，業據告訴人戊○○迭於偵查、原審及本院訊問時指訴綦詳，核
    與證人即當時在場，並遭告訴人戊○○追打之吳德恩於警訊時證稱：告訴人以為
    被告要毆打伊即攻擊被告，被告閃身，手當時持安全帽，揮中告訴人頭部後，二
    人即互相扭打等語；偵訊時證稱：因告訴人毆打被告，被告才打告訴人等語相符
    ，按證人吳德恩於案發時遭告訴人毆打，與告訴人之立場係處於對立之地位，其
    所為有利於告訴人之證言，自值採信，況被告亦自承伊在案發時地，確係手持安
    全帽等情無訛，而告訴人受有上揭傷害，並有天主教耕莘醫院診斷書一紙附卷可
    稽，則告訴人確有於右開時地遭被告持安全帽毆擊頭部受傷等情，應堪認定，是
    被告所辯伊僅以安全帽自衛，並未出手毆打告訴人云云，應屬事後卸責之詞，不
    足採信，至告訴人戊○○雖指稱：被告毆打伊時係持機車大鎖，不是安全帽云云
    ，惟與事實不符，應非實在。至證人即被告母親乙○○於本院八十九年一月七日
    訊問時證稱：伊當時已聽到吳德恩等人被打，伊就叫被告不要下去，後來被告說
    他同學車壞了，一定要出去，伊才跟著出去，我們出去時吳德恩跑掉，戊○○就
    打我們，伊把被告拉進屋內，還未到二樓，戊○○等三人就拿柺杖鎖等傢伙，衝
    開樓下門進來打我們，伊叫被告去報警，被告並沒有打人云云，核與被告於八十
    八年十月二十日提出於原審之答辯狀所述，案發當時被告從家中出來，見到告訴
    人戊○○追打家具行老闆吳德恩，吳德恩從被告身旁跑過，於是被告上前勸阻，
    告訴人就衝過來打被告，被告將告訴人推開後，先跑回家，過不久被告再拿安全
    帽要騎車出去，被告母親叫被告別出去，被告不聽，被告母親趕緊下樓拉被告回
    家，嗣又遭告訴人毆打等情不符，顯見證人乙○○並未見聞事件發生全程，其證
    言應係迴護被告之詞，不足採信。又證人即被告鄰居丁○○於本院同日訊問時證
    稱：伊當時聽到吵鬧聲才出來看，看到戊○○打吳德恩，吳德恩退到後面撞到手
    拿安全帽正要出門之被告，後來他們（指戊○○等三人）就打被告，被告就跌坐
    在地上云云；證人即被告鄰居丙○○證稱：當時伊是斷斷續續看到事情，伊看到
    被告跌坐在地上，二、三人打他一人，後來被告掙脫逃到屋子裡，被告母親就關
    門，後來打人之三人中有一人拿一長棍，把門踢開，進去打被告母子二人云云，
    惟渠等為被告鄰居，復亦未全程見聞事件經過，證詞應有避重就輕，不能採為對
    被告有利之認定。再證人吳德恩於本院同日訊問時證稱：戊○○是因要鬧事，就
    拉另外一個司機，後來戊○○就追著伊打，被告拿安全帽下來，不是要打架云云
    ，核與證人吳德恩於警訊時所證述之情節並無明顯出入，況證人吳德恩於警訊時
    之證述離事件發生時間較近，記憶應較為清晰，復不易為他人所左右，應較為可
    信，是證人吳德恩於本院之證述，亦不能採為對被告有利之認定。本件事證已臻
    明確，被告犯行洵堪認定。
三、核被告所為係犯刑法第二百七十七條第一項之罪。
四、原審認被告罪證明確，適用刑法第二百七十七條第一項、第四十一條、第三十八
    條第一項第二款，罰金罰鍰提高標準條例第一條前段、第二條之規定，並審酌被
    告原係為排解糾紛而致涉入本件犯罪之動機、目的、手段、告訴人所受傷害之程
    度、犯後之態度等一切情狀，量處拘役二十五日，如易科罰金，以三百元（銀元
    ）折算一日；並說明供犯罪所用之安全帽一頂，屬被告所有之物，雖未扣案，惟
    並無證據證明業已滅失，而宣告沒收。認事用法，核無不合，量刑亦屬適當，被
    告上訴意旨否認犯罪而指摘原判決不當，為無理由，應予駁回。末查，被告前未
    曾受有期徒刑以上刑之宣告，此有台灣高等法院檢察署刑案紀錄簡覆表附卷可按
    ，其犯本罪，僅係偶發之初犯，且現服兵役中，經此審判教訓，當知所惕勵，而
    無再犯之虞，本院認其所宣告之刑，以暫不執行為適當，爰併予宣告緩刑二年，
    以勵自新。
據上論斷，應依刑事訴訟法第三百六十八條，刑法第七十四條第一款，判決如主文。
本案經檢察官劉惟宗到庭執行職務。
中    華    民    國    八十九    年      二        月      二十九      日
                            臺灣高等法院刑事第二十庭
                                審判長法  官  房  阿  生
                                      法  官  胡  泉  田
                                      法  官  雷  元  結
右正本證明與原本無異。
不得上訴。
                                      書記官  梁  雅  華
中    華    民    國    八十九    年      三        月        二        日
附錄本案論罪科刑法條：
刑法第二百七十七條第一項
傷害人之身體或健康者，處三年以下有期徒刑、拘役或一千元以下罰金。


司法院資訊處製作；財團法人民間司法改革基金會備份。
